臺灣臺北地方法院民事判決　　　　　　　　　　　　　九十一年度國貿字第三０號
　　原　　　告　澳大利亞內陸行銷有限公司（INLAND MARKETING CORPORATION）
　　　　　　　　　　　　　　N.
　　法定代理人　甲○○○○○
　　　　　　　　　　　　　　N.
　　訴訟代理人　高木蘭律師
　　被　　　告　維特靈企業有限公司
　　法定代理人　乙○○
　　訴訟代理人　陳維德
當事人間請求給付貨款事件，本院於民國九十三年八月四日言詞辯論終結，判決如下
：
    主  文
原告之訴及假執行之聲請均駁回。
訴訟費用由原告負擔。
    事實及理由
一、程序方面：
（一）被告於程序進行中，於民國（下同）九十三年二月二十四日經股東決議解散，
      並報經台北市政府核准，惟尚未選任清算人，清算尚未完結，參照民法第四十
      條第二項，及公司法第二十五條規定，本件被告仍有訴訟當事人能力，應先敘
      明。
（二）按攻擊或防禦方法，除別有規定外，應依訴訟進行之程度，於言詞辯論終結前
      適當時期提出之。當事人意圖延滯訴訟，或因重大過失，逾時始行提出攻擊或
　　　防禦方法，有礙訴訟之終結者，法院得駁回之。攻擊或防禦方法之意旨不明瞭
  　　，經命其敘明而不為必要之敘明者，亦同。民事訴訟法第一百九十六條定有明
　    文。而所謂「適當時期」宜依法律規定或由法院酌定之。同時當事人提出之攻
      擊或防禦方法，有礙訴訟終結者，法院方得以裁定駁回當事人逾時提出之攻擊
      防禦方法。本件原告主張二造間之交易高達二十餘筆，二造間往來之信函及傳
      真亦非常多，同時被告抗辯二造間往來交易應依公證報告計算，而公證公司又
      係原告所委任等事宜，亦為二造所不爭執，同時本件被告前開抗辯，早於本院
      九十二年三月二十七日第一次開庭時即提出，兼以被告法定代理人並非專業代
      理人律師，是被告辯稱雖在法院所定之期間，未提出證據資料，但主因是原告
      拒不出示相關證據資料如公證報告正本等，被告無法正確計算製表等，即非無
      據，同時本院於九十三年六月二十三日當庭協助二造整理點後，始定期於九十
      三年八月四日言詞辯論，並如期辯論終結，是亦難認被告有遲滯訟訟情事，從
      而原告請求本院裁判認定被告提出之證據等資料不能作為裁判依據云云，自無
      理由，亦應敘明。
二、原告方面：
（一）緣原告澳大利亞內陸行銷有限公司 (即INLAND MARKETING CORPORATION，下稱
　    澳大利亞公司)係為一澳大利亞蔬果供應商，而本件被告維特靈企業有限公司
      自
      累計金額共計為澳幣五十八萬三千三百九十二元點八四元，惟被告截至目前為
      止僅僅支付原告部分款項即澳幣十八萬零六百五十七元點零五元，換言之，被
      告迄今尚積欠原告澳幣計四十萬二千七百三十五元點七九元（按，依遞狀日報
      載台灣銀行澳幣參考匯率1:19.60換算，折合新台幣為：七百八十九萬三千六
      百二十一元整）。而原告本件之請求金額均係依商業發票（INVOICE）上所記
      載之金額為計算，且被告對於兩造間之十八筆交易數及發票金額並未爭執，故
      原告之請求金額，實屬有據。故請求法院判決被告應給付原告澳幣四十萬二千
      七百三十五點七九元及自起訴狀繕本送達翌日起至清償日止，按週年利率百分
      之五計算之利息，並願供擔保請准宣告假執行。
（二）本件二造間並無約定買賣價金均須以公證報告作為計算標準，而雙方約定之公
      證原係為被告利益而設，原告甚且願意支付公證費用，惟倘若無公證之必要，
      或由被告逕行提貨者，自然無須為公證之必要。經查本件被告提出之答辯狀所
      檢附之「ORDER SCHEDULE-ASPARAGUS VITA CARTE.,LTD.」第二頁之「Cargo
      surveys」乙欄載有：" A basic Survey will be conducted on arrival by
      Taiwan Marine Survey Ltd. The cost of which will be born by the
      shipper"。(按，譯文為：貨到之驗貨是由台灣寶島公證行辦理，費用則由託
      運人支付)；而同頁有關「Payment」乙欄，原告除同意被告於貨物抵達目的地
      機場後十六日匯入原告所指定之帳戶，並不得延遲（no later），且信用保險
      的上限為以不逾澳幣五十萬元為上限等語，足證二造從未於契約約定系爭買賣
      價金均須以公證報告作為計算標準。否則被告逕行提貨者並售罄，且其於提領
      貨物之初又未為任何保留，再臨訟藉詞以本件二造間約定，應依公證報告作為
      付款依據等為爭執之理由，自無所據。
（三）次查，被告依其提出之證一信函，引述並節譯之語句：「There is no problem
      with your accounts department requiring the receipt of cargo surveys
      and the mutual agreement of any claim issues-as long as the reports
      are finalized within 30 days after the product arrives.」（關於你的
      會計部門要求收到公證報告並對索償達成共識，我們認為並不是問題，只要該
      公證報告是在貨到三十日之內所為），並以之證明二造間有以公證報告作為付
      款依據之證明云云；惟查被告對原告前開回函有斷章取義之嫌：事實上，須注
      意的是，前段文句後原告緊接著表明："Unfortunately, this has not been
      the case,...."（但情形並非如此），換言之，從文句前後觀之，原告的後文
      已推翻前文面按，後文文義主要是說：由於蔬果是易腐敗之物品，即使是保存
      在最嚴謹之情況下，過時也會腐敗，因此，索賠必須在法定期間內提出並解決
      (It is important to recognize that perishables, even when they are
      stored under the most stringent storage conditions, will deteriorate
      over time, As such, claim has to be made and resolved in a legitimate
      period of time.)是被告僅執前言不顧後語，所節取之文義，實已曲解原告之
      原意，故不足採據。再查，本件系爭二十四筆交易中即有五筆未公證，可見雙
      方所交易之蔬果是否須經公證，均係由被告決定，而原告致被告之信函中，曾
      要求公證報告必須在貨到三十天之內為之，即明。同時被告對原告提出二造間
      十八筆交易數及發票金額並未爭執，是被告請求部分自有理由。
（四）就被證十二之二十四筆交易，原告與被告間本無爭執，惟雙方之買賣價金應依
      商業發票上之記載，原告既已為各該批貨物之給付，被告即應有交付價金之義
      務，再者，被證十二編號1，2，14，19，24（按第二十四筆部分之金額原告並
      未請求）之貨物，因被告告知原告稱因檢驗不合格可以代轉香港，原告公司為
      了降低損失，乃同意被告代為轉往香港，原則上並同意以被告所賣得之金額作
      為原告向被告請求之價金金額，至於原價與轉售之差額，原告向保險公司申請
      理賠，與被告無關，同時因轉售香港所獲取之金額為何，應由被告負舉證後並
      支付原告，而原告向被告請求此部分，係被告自稱轉售與香港之售價。
三、被告則以：
（一）原告於二○○二年五月間開始與被告交易生鮮蔬果，雙方約定為避免本行業對
      貨品品質常產生認定上之糾紛，特由原告指定寶島公證有限公司負責採檢公証
      每一批貨品，並依對各批貨品採檢結果產生公証報告，雙方皆同意依公証報告
      結算貨款，再由被告會計部門依據雙方結算結果付款，至於公証費用則全數由
      原告負擔：按原告於二○○二年六月十八日抵基隆之第一及二批貨（發票號碼
      分為20013SF及20014SF）即因品質不符中華民國檢疫條件而無法進口通關，該
      二批貨即依前述雙方約定，經寶島公證有限公司公證後依公証報告結算貨款，
      被告得依公証報告免於付款，同時被告並同意在由原告負擔一切進口及轉運費
      用條件下，協助原告轉運香港；而原告第三批貨二○○二年六月十一日開立，
      發票號碼20015SF鮮奇異果，二○○二年六月十一日抵基隆，並由寶島公證有
      限公司於二○○二年七月一日及二日採檢後，製作公証報告，雙方依公証報告
      第三頁結算貨款，將發票自澳幣五萬五千八百一十點二元，變更為澳幣三萬六
      千六百九十四點三五元，可知雙方係約定依公證報告作為價金計算標準。再加
      上二造往來之電子信函及傳真信函，足證本件二造間確實有以公證報告為依據
      ，計算系爭貨物金額之協議，被告主張應依公證報告計算二造間交易金額，自
      有理由，故請求駁回原告之訴，並聲明如受不利判決，願供擔保，請准宣告免
      為假執行。
（二）再查雙方往來之通信紀錄，原告於二○○二年十月二十二日致被告信函第三、
      四段，其大意為(一)對被告會計部門要求收到公証報告後，再據以結算確定經雙
      方同意之求償後，方行付款，表示同意。(二)很遺憾公証報告並無法如願於到貨
      後30天內完成，導致被告因而無法遵行貨到30天付款之約定。(三)原告因而婉轉
      陳明在雙方發展新的生意關係時，建議能依據雙方之最佳利益，不斷更新，升
      級雙方之交易規則，被告於二○○二年十月十八日函覆第三段第一句「對於貴
      公司會計部門要求僅於收到公証報告後，再據以結算確定經雙方同意之求償後
      ，方行付款，我並不認為有任何問題。」，第二段第五點明白指陳原告願暫在
      未根據公証報告結算確定下暫匯一定金額，但下不為例，換言之，原告已同意
      被告會計部門要求正確，但因許多公証報告並無法如願於到貨後30天內完成，
      因此以升級之名，希望被告能同意更改原約定，先行付款。次查被告公司陳維
      德經理（WALTER CHEN）於二○○二年八月二十三日發出電子郵件第三點明白
      陳述「..... 我記得你我雙方皆同意所有求償皆需依據公証報告計算..... 」
      ，並要求原告若認為所述有誤，可即刻來函糾正錯誤，而原告回函中並無任何
      糾正文句，原告顯然同意被告公司陳維德經理所發郵件陳述內容。是雙方依公
      證報告結算貨款約定，雖未有文字記載，但自前述事實摘要各項事實、驗證，
      可確認雙方依公證報告結算貨款之契約確實存在。而本件被告經審判長告知整
      理二造往來交易之資料詳如被證十二附表，其中第二十四筆原告漏列，而餘二
      十三筆之相關發票號碼及日期、公證日期、公證結算金額等，原告均不爭執，
      是依公證報告計算結果，被告尚有溢付情事，是原告請求自無理由。
（三）就轉往香港貨物之部分（原證七第一、二筆），即雙方最先交易的二筆，因檢
      驗不合格，所以轉到香港，而原告承辦人本說以轉往香港所賣得之價金，將補
      償被告因無法交貨給客戶之損失，有關證物被告早經提出電子信件予原告，惟
      原告經辦人員並未將此事報告其上級，卻又於訴訟上提起是項請求，自顯無理
      由。等語資為抗辯
四、二造不爭執事項：左列不爭執事項，除有二造提出之帳單明細、原告提出之統一
    發票十八件、二造往來英文信件等為證外，並為二造所不爭執，是自堪信為真實
    。
（一）原告九十一年六月四日起，向原告購買進口蔬果金額共計五十八萬三千三百九
      十二點八四澳幣，惟迄今被告支付原告部分款項十八萬零六百五十七點零五澳
      幣。又二造就系爭進口蔬果買賣合計有二十三筆，有關交易之物品品名、發票
      號碼、發票金額、經公證報告後結算金額、到貨日期、公證日期等詳如附表。
（二）九十一年八月二十七日二造間就「綠蘆筍」之買賣契約，即發票號碼四○○一
      四ＡＦ、四○○一七ＡＦ訂立之定貨合約中，約定系爭貨品抵達時將由寶島證
      有公司進行基本公證事項，費用由發貨人即原告負責。
（三）就發票編號二○○一四SＦ、二○○一三SＦ奇異果及葡萄等貨物，為二造間第
      一筆、第二筆交易貨物，因未能通過我國之檢疫標準，二造合意由被告轉運至
      香港。
（四）二造於本件系爭貨物交易過程中，之附卷往來之英文傳真及書信（電子信函）
      ，除被告所提出之被證十四（即由被告於九十一年七月二日傳真予原告之傳真
      信函），原告表示未收到外，其餘英文傳真或書信之真正均不爭執。
五、二造爭執事項及法院之判斷：
（一）二造間有爭執之十八筆貨物，是否有約定應先經公證，並按照公證結果計價？
　１、經查原告自認二造約定之公證，係為被告利益而設，而公證人寶島公證有限公
  　　司及受原告委託公證，並由原支付公證費用等情，亦經被告陳述明確，且為被
    　告所不爭執，是自堪信為真實。次查本件二造間交易之第一及第二批貨（發票
      號碼分為20014SF及20013SF），雖因品質不符中華民國檢疫條件而無法進口通
      關而轉送香港（經寶島公證有限公司公證後，二造間依公證報告結算貨款），
      而第三筆貨物即發票號碼20015SF奇異果，九十一年六月十一日運抵基隆港，
      亦經由寶島公證有限公司於九十一年七月一日及二日採檢後，製作公証報告，
      二造亦依公証報告第三頁結算貨款，原告亦同意將發票金額之澳幣五萬五千八
      百一十點二元，變更為澳幣三萬六千六百九十四點三五元，是被告抗辯稱二造
      間約定依公證報告結算結果作為價金計算標準等語，並非無據。
　２、次查原告於本件二造交易未久之九十一年七月一日，以電子信（e-mail）予原
  　　原告，於信中開宗明義即載明，我想將所有之產品及爭論點（all products
      and issues）在一封電子信件，以免你上桌上堆滿我的文件．．，另提及有關
      第一筆及第二筆貨物無法通過檢疫而轉送香港之處理方式，及付款方法等事項
      ，為二造所不爭執。而被告於同年七月二日以傳真信函通知被告，略以：「對
      於今日電話會談及您昨日之e-mail，我希望再次確認下列協議（agreement）
      ，並以書面函形式作為二造之備忘錄略以：１、.. 所有付款條件均為到貨後
      三十天；但是前開付款限期，是在每一筆貨物之各別公證報告確認生效後計算
      起（However, it is also subjected to finalization of each individual
      survey report to effect each payment）。２、３、４、項則係就二造間轉
      請於七月三日結束前，以e-mail或writing方式與我聯絡。等語明確，是被告
      抗辯稱二造間確曾協商以公證報告計算應付本件買賣價金並非妄語。原告雖陳
      稱前開被證十四之傳真信函上之傳真號碼為原告公司之號碼，惟當庭表示因當
      事人僅給我八月份資料，不知道是否有收到系爭傳真云云，嗣於言詞辯論終結
      後，再具狀陳稱，二造間往來均是以電子郵件，並未收受上開文件，且該文件
      是被告單方意思表示云云。惟查於九十三年六月二十三日協助二造整理爭點時
      ，二造均同意十日內各自將往來文件翻譯成中文送本院再整理，被告於七同年
      七月十五日具將陳報，並將繕本逕送原告，而原告僅提出九十三年八月以後來
      往來文件，並未提出九十一年六月、七月間二造往來之文件；次查原告收受繕
      本後，應有時間檢視及查證，惟迄於本院九十三年八月四日言詞辯論時，仍未
      對系爭文件查證本難認合理；再查依前述九十一年七月一日及七月二日信函內
      容所示，此二信函談論事項均相同並極具關連；同時原告提出之九十一件十月
      十日以後之往來文件，亦多屬正式信函及傳真信函；從而綜上本院認被告辯稱
      未收到系爭傳真信函，及從未與被告以傳真信聯絡云云，自非可採。
　３、附表編號第二十及第二十一有關「綠盧筍」之貨物，二造訂有買賣契約，亦約
  　　定「貨品公證」：「出貨前應先公證調查，貨抵台灣亦由寶島公證有限公司進
　    行基本公證事項，費用由發貨人支付」等語明確。且查二造間交易之標的物均
      為蔬果，從而被告抗辯稱為避免二造間對貨品品質常產生認定上之糾紛，特由
      原告指定寶島公證有限公司（設高雄市○○路○段三七八號二四樓之四）負責
      採檢公証每一批貨品，並依對各批貨品採檢結果產生公証報告，雙方皆同意依
      公証報告結算貨款，至於公証費用則全數由原告負擔等語，亦符常情。
  ４、再查被告於九十一年十月十八日函被告略以：所有向原告公司進口之蔬果，均
      須由原告指定位於台灣之寶島公證公司為檢驗，並由原告公司負擔費用；同時
      每一筆之付款均是以各別公證報告結果為據等語。而原告九十一年十月二十二
      日回覆被告
　　　九十一年十月十八日函則表示：「There isno problem with your accounts
  　　department requiring the receipt of cargo surveys and the mutual
　　  agreement of any claim issues-as long as the reports are finalized
　　　within 30 days after the product arrives.」、「Unfortunately, this
　　  has not been the case,It is important to recognize that perishables,
　　　even when they are stored under the most stringent storage conditions
      , will deteriorate over time, As such, claim has to be made and
      resolved in a legitimate period of time.」，即原告在信函中明確表示，
      「對於被告之會計部門要求收到公證報告並對請求達成共識，我們認為並不是
      問題，只要該公證報告是在貨到三十日之內所為。但是很不幸的，這件個案並
      非如此，而對於『蔬果』等易腐敗之物品，即使是保存在最嚴謹之情況下，過
      時也會腐敗，因此請求貨物之金額，必須在法定期間內提出並解決，同時這是
      一個二造間非常重要的認知。綜合上述二造往來信函可知，本件被告主張二造
      間就本件系爭蔬果之交易，是以收到公證報告，並依公證報告之記載計算被告
      應給付之金額等語，即有所據。且查被告於九十一年八月二十三日亦以電子信
      函通知原告略以：「我認為二造均須共同努力尋求解決請求給付貨款之問題，
      我的認知是，二造均同意以所有的付款請求，均依照公證調查報告。同時若我
      的認知有誤，請即通知我；因此對我公司會計言，收到公證報告，並確認每筆
      最後給付金額，而付款是非常重要的」。是本件被告自始即主張二造間系爭交
      易之付款方式，應待公證報告確認後才能計算金額，而原告除以明示或默示前
      述方同意外，別無任何反對意見，原告提出之證物資料又全屬原告單方面之意
      願，並不拘束被告，從而原告主張二造間對系爭交易易係以發票金額為據，即
      無所據。
（二）再查二造對被告提出之附表中有關本件系爭進口蔬果買賣合計有二十三筆，有
      關交易之物品品名、發票號碼、發票金額、經公證報告後結算金額、到貨日期
      、公證日期等詳如附表，並未爭執，而依據系爭公證報結算金額計算，本件被
      告僅應給付原告澳幣十八萬零二百二十一點五七元，而被告業己給付原告十八
      萬零六百五十七點零五澳幣，己逾原告得請求之金額，從而原告主張被告依二
      造間之買賣契約給付如聲明所示之金額，即無理由，應予駁回。
（三）本件事證己明，二造間就系爭貨物轉運至香港部分應如何計價等情，核與判斷
      之結果無涉，同時二造間其餘攻擊防禦方法及證據，核與判斷結果無涉，爰不
      一一審酌。
六、假執行之宣告：本件原告之訴為無理由，其假執行之聲請亦失所據，應併予駁回
    。
七、結論：原告之訴為無理由，依民事訴訟法第三百八十五條第一項前段、第七十八
    條、第八十五條第二項，第三百九十條第二項判決如主文。
中　　　華　　　民　　　國　　九十三　　年　　　八　　　月　　十八　　　日
　　　　　                    民事第四庭  法  官    洪遠亮
正本係照原本作成
如對本判決上訴，須於判決送達後廿日內向本院提出上訴狀
中　　　華　　　民　　　國　　九十三　　年　　　八　　　月　　十八　　　日
                                          書記官    柯金珠
